臺灣高等法院刑事判決
111年度交上訴字第14號
上  訴  人  
即  被  告  彭忠義


上列上訴人即被告因公共危險等案件，不服臺灣臺北地方法院11
0年度交訴字第6號，中華民國110年9月27日第一審判決（起訴案
號：臺灣臺北地方檢察署109年度偵字第27001號），提起上訴，
本院判決如下：
    主    文
上訴駁回。
    犯罪事實
一、彭忠義於民國109年3月1日晚間6時52分許，騎乘車牌號碼00
    0-000號普通重型機車，沿新北市新店區北新路由南往北方
    向行駛，行經新北市新店區北新路與中正路交岔路口停等紅
    燈，迨其前方行車管制號誌轉換為綠燈而起駛之際，本應注
    意汽車行駛時，駕駛人應注意兩車並行之間隔，並隨時採取
    必要之安全措施，而依當時為天候雨、夜間有照明、道路路
    面狀況濕潤、無缺陷、無障礙物，且視距良好之市區柏油道
    路，並無不能注意之情事，竟疏未注意於此，未與沿同路段
    同向行駛在其所騎乘前開普通重型機車左側、由吳奐廷所騎
    乘車牌號碼000-000號之普通重型機車保持安全間隔距離，
    即貿然騎乘車牌號碼000-000號普通重型機車微偏左前行，
    致其所騎乘前開普通重型機車與吳奐廷所騎乘車牌號碼000-
    000號之普通重型機車發生擦撞，吳奐廷因而人、車倒地，
    受有左側肩膀挫傷之傷害（彭忠義所涉過失傷害罪嫌，業經
    原審為不受理判決確定）。詎彭忠義於騎乘前開普通重型機
    車肇事並致吳奐廷受傷後，明知其肇事使人受傷，竟未報警
    處理、未停留現場採取救護或其他必要措施，旋基於肇事逃
    逸犯意，逕行騎乘前開普通重型機車離開現場而逃逸。嗣因
    吳奐廷報警處理，經新北市政府警察局新店分局（下稱新店
    分局）員警調閱上開交岔路口附近監視器錄影檔案畫面，始
    循線查悉上情。
二、案經吳奐廷訴由新店分局報告臺灣臺北地方檢察署檢察官偵
    查起訴。
    理    由
壹、審理範圍：
　　原審判決後，上訴人即被告彭忠義（下稱被告）對原判決關
    於其有罪部分聲明不服，並於法定期間提起該部分上訴，檢
    察官對於原判決關於公訴不受理部分並未提起上訴，故本件
    審理範圍，僅限於原判決關於被告有罪部分，合先敘明。
貳、證據能力部分：
一、按被告以外之人於審判外之陳述，雖不符刑事訴訟法第159
    條之1至第159條之4之規定，然經當事人於審判程序同意作
    為證據，法院審酌該言詞陳述或書面陳述作成時之情況，認
    為適當者，亦得為證據；當事人、代理人或辯護人於法院調
    查證據時，知有刑事訴訟法第159條第1項不得為證據之情形
    ，而未於言詞辯論終結前聲明異議者，視為有前項之同意，
    刑事訴訟法第159條之5定有明文。查，本判決下列認定事實
    所引用之被告以外之人於審判外所為之供述證據資料（包含
    人證與文書等證據），並無證據證明係公務員違背法定程序
    所取得；而檢察官及被告對本院審判程序期日提示之卷證，
    均同意或不爭執其證據能力（見本院卷第116頁），且迄至
    言詞辯論終結前亦未再聲明異議，本案證據資料作成時之情
    況，核無違法取證或其他瑕疵，證明力亦無明顯過低之情形
    ，認為以之作為證據為適當，依刑事訴訟法第159條之5規定
    ，自得作為證據。
二、至於非供述證據部分，檢察官及被告於本院審判程序期日均
    同意或不爭執其等證據能力（見本院卷第116至117頁），復
    均查無違反法定程序取得或其他不得作為證據之情形，且經
    本院於審理期日提示予檢察官及被告而為合法調查，應認均
    有證據能力。
參、實體部分：
一、認定犯罪事實所憑之證據及理由： 
    訊據被告固坦承其於上開時間，騎乘車牌號碼000-000號普
    通重型機車，行經新北市新店區北新路與中正路交岔路口停
    等紅燈後起駛，旋即告訴人吳奐廷騎乘車牌號碼000-000號
    普通重型機車在上開地點人、車倒地，告訴人因而受有左側
    肩膀挫傷之傷害，其未報警處理、未停留現場採取救護或其
    他必要措施，即逕行騎乘前開普通重型機車離開現場等事實
    ，惟矢口否認有何肇事逃逸犯行，辯稱：伊所騎乘之前開普
    通重型機車並未與告訴人騎乘之普通重型機車發生碰撞，且
    伊騎乘前開普通重型機車離開現場後，經2名騎士告知伊撞
    到人，伊就與他們一起返回現場，但現場並沒有看到人或車
    子，伊真的不知道有車禍發生云云。經查：
  ㈠被告於109年3月1日晚間6時52分許，騎乘車牌號碼000-000號
    普通重型機車，沿新北市新店區北新路由南往北方向行駛，
    行經新北市新店區北新路與中正路交岔路口停等紅燈，迨其
    前方行車管制號誌轉換為綠燈後，其逕自起駛前行，當時為
    天候雨、夜間有照明、道路路面狀況濕潤、無缺陷、無障礙
    物，且視距良好之市區柏油道路；嗣同路段同向行駛在其所
    騎乘前開普通重型機車左側、由告訴人所騎乘車牌號碼000-
    000號之普通重型機車人、車倒地，告訴人受有左側肩膀挫
    傷之傷害。被告並未報警處理、未停留現場採取救護或其他
    必要措施，逕行騎乘前開普通重型機車離開現場等事實，業
    據被告於警詢、偵查、原審及本院審理時所不爭執（見偵卷
    第9頁反面至11、98頁；原審卷第64頁；本院卷第118頁），
    核與證人即告訴人於警詢及偵查中指訴情節大致相符（見偵
    卷第13至15、97至98頁），並有道路交通事故現場圖、監視
    器錄影檔案翻拍照片、現場及車損照片、新店分局道路交通
    事故補充資料表、衛生福利部雙和醫院診斷證明書（乙種）
    、車號查詢機車車籍資料及車輛詳細資料報表等件在卷可稽
    （見偵卷第21、23至31、35、39、41、43、49頁），足認被
    告之任意性自白核與事實相符，應堪採信。
  ㈡復證人即告訴人先於警詢時證稱：伊當時在停等紅燈，待綠
    燈起步時，突然右邊有一輛普通重型機車往伊車道切進來，
    並且急煞造成伊反應不及有撞到該車，然後伊就倒地了，左
    側肩膀挫傷，該車駕駛有轉頭看伊一下，但沒有下車處理及
    留下聯絡方式，就立刻騎走、加速逃逸現場等語 （見偵卷
    第13至15頁）；又於偵查中證稱：伊當時直行車，被告跟伊
    同方向原本在伊右後方行駛，突然左轉到伊前方，伊剎車不
    及，伊的機車前方有跟他機車左後方發生碰撞，伊機車倒地
    ，被告的機車沒有倒地，被告沒有停下來，就騎機車離開了
    等語綦詳（見偵卷第97至98頁）。而被告亦於原審準備程序
    期日中先供稱：伊當天看到前面的燈號轉綠燈，就往左前方
    直行，伊有往後看一下等語（見原審卷第64頁）；復於原審
    審理中供稱：伊起步的時候有往左邊偏等語明確（見原審卷
    第93頁）。且經檢察官勘驗案發現場監視錄影檔案，勘驗結
    果為：「被告彭忠義騎乘車號000-000號重型機車，沿新北
    市新店區北新路由南往北方向行駛，於上開路段與中正路口
    處停等紅燈結束綠燈起步後，於監視器錄影畫面時間03/01/
    2020 18：52：25不慎擦撞同向左側由告訴人吳奐廷所騎乘
    車號000-000號重型機車，而被告亦於監視器錄影畫面時間0
    3/01/2020 18：52：26，向左回頭看到擦撞後告訴人所騎乘
    上開機車已往左傾倒，竟未下車處理，而繼續往前行駛逃逸
    。」此有檢察官勘驗筆錄1份在卷可參（見偵卷第103頁）；
    再經本院當庭勘驗上開案發現場監視錄影檔案，勘驗結果為
    ：「18時52分25秒：被告騎乘機車，沿新北市新店區北新路
    由南往北方向行駛，行經北新路與中正路口直行，微靠左擦
    撞同向在其左側之告訴人機車。18時52分26秒：被告向左回
    頭看，告訴人機車左傾倒地，被告未停車，旋繼續騎車往前
    直行。18時52分27至28秒：被告繼續騎車往前直行通過路口
    。」此有本院勘驗筆錄1份在卷可參（見本院卷第115至116
    頁）。綜觀告訴人前開證述、被告於原審時之供述、案發現
    場監視錄影檔案畫面及前引道路交通事故現場圖可知，本件
    車禍事故乃肇因於被告所騎乘前開普通重型機車與告訴人騎
    乘之普通重型機車在新北市新店區北新路與中正路交岔路口
    前同向並行，被告騎乘之前開普通重型機車於其前方行車管
    制號誌由紅燈轉換為綠燈而起駛之際，未與告訴人所騎乘之
    普通重型機車保持安全間隔距離，即貿然微偏左前行，致其
    所駕駛之前開普通重型機車與告訴人所騎乘之普通重型機車
    發生擦撞，告訴人因而受有前開傷害，被告於車禍事故發生
    後、告訴人所騎乘之普通重型機車往左倒地時，確實曾回頭
    往後看。是被告未依規定注意兩車並行之間隔，乃本件車禍
    事故發生之原因，被告空言辯稱其所騎乘之前開普通重型機
    車並未與告訴人騎乘之普通重型機車發生碰撞云云，顯係臨
    訟卸責之詞，不足採信。
　㈢按汽車行駛時，駕駛人應注意車前狀況及兩車並行之間隔，
    並隨時採取必要之安全措施，道路交通安全規則第94條第3
    項定有明文，此為一般汽車駕駛人所應注意並遵守之事項。
    查被告考領有適當之駕駛執照，對於前述交通安全規則自應
    知之甚詳，則其駕車時自應注意上揭規定並確實遵守，其於
    案發時，騎乘前開普通重型機車，行經案發地點，本應注意
    車前狀況及兩車並行之間隔，並隨時採取必要之安全措施，
    而依當時為天候雨、夜間有照明、道路路面狀況濕潤、無缺
    陷、無障礙物，且視距良好之市區柏油道路，並無不能注意
    之情事乙節，業經本院認定如前述，竟疏未注意及此，貿然
    微偏左前行，因而肇事，其就本案事故之發生自有過失，至
    為明灼。又本案前經新北市政府警察局交通警察大隊事故處
    理組分析研判，亦認被告騎乘前開普通重型機車「疑偏左行
    駛疏於注意左側行駛之車輛且肇事致人受傷未依規定處置逃
    逸」為肇事原因，此有新北市政府警察局道路交通事故初步
    分析研判表1份在卷可憑（見偵卷第33頁），是被告就本案
    車禍之發生確有未依規定注意兩車並行之間隔之過失至為明
    確。
　㈣又告訴人因本件事故而受有左側肩膀挫傷之傷害，則被告過
    失駕車肇事行為，與告訴人之傷害結果間，自具有相當因果
    關係。
　㈤再被告於車禍事故發生後、告訴人所騎乘之普通重型機車往
    左倒地時，確實曾回頭往後看乙節，業經本院認定如前述，
    則被告斯時已明知其前開過失駕車肇事行為致告訴人所騎乘
    之普通重型機車倒地、告訴人因而受有傷害，然其並未報警
    處理、未停留現場採取救護或其他必要措施，即逕行騎乘前
    開普通重型機車離開現場，其主觀上顯有肇事逃逸之犯意甚
    明。被告雖辯稱：伊騎乘前開普通重型機車離開現場後，經
    2名騎士告知伊撞到人，伊就與他們一起返回現場，但現場
    並沒有看到人或車子云云。然被告於過失駕車肇事行為致告
    訴人受有傷害後，未報警處理、未停留現場採取救護或其他
    必要措施，即逕自騎乘前開普通重型機車離開現場時，其肇
    事致人傷害逃逸犯行即已成立，縱使被告於案發後，在其他
    機車騎士告知並陪同下曾返回現場，亦無解其已成立之肇事
    致人傷害逃逸犯行。是被告此部分辯解，亦不足採。
  ㈥綜上所述，被告所辯顯均屬事後卸責之詞，不足採信。本案
    事證明確，被告前開肇事致人傷害逃逸犯行洵堪認定，應予
    依法論科。
二、論罪：
  ㈠按行為後法律有變更者，適用行為時之法律，但行為後之法
    律有利於行為人者，適用最有利於行為人之法律，刑法第2
    條第1項定有明文。查被告行為後，刑法第185條之4之規定
    業經總統於110年5月28日修正公布，並自同年月30日生效，
    修正前刑法第185條之4規定：「駕駛動力交通工具肇事，致
    人死傷而逃逸者，處1年以上7年以下有期徒刑」，修正後則
    規定：「駕駛動力交通工具發生交通事故，致人傷害而逃逸
    者，處6月以上5年以下有期徒刑；致人於死或重傷而逃逸者
    ，處1年以上7年以下有期徒刑。犯前項之罪，駕駛人於發生
    交通事故致人死傷係無過失者，減輕或免除其刑」，新法就
    被害人受傷程度為普通傷害之情形，法定刑為6月以上5年以
    下有期徒刑；僅在被害人死亡或重傷之情形，法定刑方為1
    年以上7年以下有期徒刑。本案被告對於車禍事故之發生確
    有過失責任，且告訴人因本件車禍係受有左側肩膀挫傷之普
    通傷害，業如前述，則本案過失傷害罪之法定刑係由修正前
    「處1年以上7年以下有期徒刑」，修正為「處6月以上5年以
    下有期徒刑」，經比較新、舊法之結果，以修正後刑法第18
    5條之4第1項前段之規定有利於被告，自應依刑法第2條第1
    項但書之規定，適用修正後刑法第185條之4第1項前段之規
    定論處。
  ㈡核被告所為，係犯修正後刑法第185條之4第1項前段之肇事致
    人傷害逃逸罪。
三、刑之加重事由：
    依108年2月22日公布之司法院釋字第775號解釋文：「刑法
    第47條第1項規定：『受徒刑之執行完畢，或一部之執行而赦
    免後，5年以內故意再犯有期徒刑以上之罪者，為累犯，加
    重本刑至二分之一。』有關累犯加重本刑部分，不生違反憲
    法一行為不二罰原則之問題。惟其不分情節，基於累犯者有
    其特別惡性及對刑罰反應力薄弱等立法理由，一律加重最低
    本刑，於不符合刑法第59條所定要件之情形下，致生行為人
    所受之刑罰超過其所應負擔罪責之個案，其人身自由因此遭
    受過苛之侵害部分，對人民受憲法第8條保障之人身自由所
    為限制，不符憲法罪刑相當原則，牴觸憲法第23條比例原則
    。於此範圍內，有關機關應自本解釋公布之日起2年內，依
    本解釋意旨修正之。於修正前，為避免發生上述罪刑不相當
    之情形，法院就該個案應依本解釋意旨，裁量是否加重最低
    本刑。」是在該解釋文公布後，本院即應依此就個案裁量是
    否有依刑法第47條第1項規定加重最低本刑之必要。查本案
    被告前㈠於104年間因違反藥事法等案件，經臺灣新北地方法
    院（下稱新北地院）以104年度訴字第1208號判決分別判處
    有期徒刑3月、6月確定；復於104年間因施用第二級毒品案
    件，經新北地院以105年度審簡字第1299號判決判處有期徒
    刑4月確定。上開3罪，經新北地院以105年度聲字第5013號
    裁定應執行有期徒刑10月確定，於106年1月20日執行完畢。
    ㈡於105年間因幫助詐欺取財案件，經新北地院以105年簡字
    第8236號判決判處有期徒刑6月確定：復於105年間因施用第
    二級毒品案件，經原審法院以106年度簡字第91號判決判處
    有期徒刑4月確定；又於106年間因施用第二級毒品案件，經
    新北地院以106年度檢字第5821號判決判處有期徒刑5月確定
    。上開3罪，經新北地院以107年度聲字第145號裁定應執行
    有期徒刑1年1月確定，於107年5月7日因縮短刑期執行完畢
    。㈢於107年間因施用第二級毒品案件，經新北地院以107年
    度簡字第5430號判決判處有期徒刑5月確定，於108年5月14
    日執行完畢等情，有本院被告前案紀錄表1份在卷可參，其
    於有期徒刑執行完畢5年內故意再犯本案最重本刑為有期徒
    刑以上之駕駛動力交通工具肇事，致人受傷而逃逸罪，符合
    刑法第47條第1項累犯之規定，本院審酌被告所犯之前案分
    別為施用第二級毒品及幫助詐欺取財罪，與本案所犯駕駛動
    力交通工具肇事，致人受傷而逃逸罪間不具有相同或類似之
    性質，亦非屬具有重大惡性特徵之犯罪類型，且審慎考量本
    案情節、被告之主觀惡性、危害程度及罪刑相當原則，爰就
    被告所犯駕駛動力交通工具肇事，致人受傷而逃逸罪，不依
    刑法第47條第1項規定加重其最低本刑，附此敘明。
 四、駁回上訴之理由：
    原審審理結果，認被告犯駕駛動力交通工具肇事，致人受傷
    而逃逸犯行罪證明確，以行為人之責任為基礎，審酌被告肇
    事致人受傷，竟將受傷之告訴人棄之不顧，所為實不足取，
    惟念其嗣與告訴人於原審法院成立調解並依約賠償，並其自
    陳國小畢業之智識程度、從事油漆、防水工程之臨時工之家
    庭生活狀況及犯罪動機、素行等一切情狀，量處有期徒刑6
    月，並諭知易科罰金折算標準，經核其認事、用法並無違誤
    或不當，量刑亦屬妥適，應予維持。是被告猶執前詞否認犯
    罪，上訴指摘原審判決不當云云，為無理由，應予駁回。
據上論斷，應依刑事訴訟法第368條，判決如主文。
本案經檢察官陳弘杰提起公訴，檢察官陳正芬到庭執行職務。
中　　華　　民　　國　　111 　年　　5 　　月　　25　　日
                  刑事第二十三庭審判長法  官  許永煌
                                      法  官  黃美文
                                      法  官  雷淑雯
以上正本證明與原本無異。
如不服本判決，應於收受送達後20日內向本院提出上訴書狀，其
未敘述上訴之理由者並得於提起上訴後20日內向本院補提理由書
（均須按他造當事人之人數附繕本）「切勿逕送上級法院」。
                                      書記官  林立柏
中　　華　　民　　國　　111 　年　　5 　　月　　25　　日
附錄本案論罪科刑法條全文：
修正後刑法第185條之4：
駕駛動力交通工具發生交通事故，致人傷害而逃逸者，處6月以
上5年以下有期徒刑；致人於死或重傷而逃逸者，處1年以上7年
以下有期徒刑。
犯前項之罪，駕駛人於發生交通事故致人死傷係無過失者，減輕
或免除其刑。